【裁判字號】    89,保險,11
【裁判日期】    890727
【裁判案由】    給付補償金
【裁判全文】
臺灣彰化地方法院民事判決  八十九年度保險字第十一號
    原      告  財團法人汽車交通事故特別補償基金
    法定代理人  戊○○
    訴訟代理人  國華產物保險股份有限公司
                            設台北市○○○○段一六六號
    右  一  人
    法定代理人  王錦標      住台北市○○○○段一六六號
    送達代收人  乙○○      住.
    複代理人    甲○○      住.
    送達代收人  乙○○      住台北市○○○○段一六六號
    被      告  丁○○      住.
                大豐製罐工廠股份有限公司
                            設.
    右  一  人
    法定代理人  丙○○      住.
右當事人間請求給付補償金事件，本院判決如左：
    主      文
原告之訴及假執行之聲請均駁回。
訴訟費用由原告負擔。
    事      實
甲、原告方面：
一、聲明：求為判決
  （一）被告應連帶給付原告新台幣（下同）一百零四萬七千元整，及自支付命令送
        達之翌日起至清償日止，按年息百分之五計算之利息。
  （二）願供擔保請准宣告假執行。
二、陳述：
  （一）被告丁○○於民國八十七年五月十八日四時三十分許，駕駛被告大豐製罐工
        廠股份有限公司所有之車號Ｒ三－九八七號車輛，於彰化市○○路○段八五
        巷十八弄六八號處未發現車下有人而逕行駛，造成何瑞潭死亡，而該部車號
        Ｒ三－九八七號車輛未投保強制汽車責任險，被害人何瑞潭之繼承人已依強
        制汽車責任保險法第三十八條第一項第二款規定，自國華產物保險股份有限
        公司領取特別補償金，故依同法第三十九條第二項規定，特別補償基金得直
        接向加害人或汽車所有人求償。
  （二）被告丁○○雖稱已有投保強制汽車責任險，然經國華產物保險股份有限公司
        核保結果拒絕承保，故上開車號Ｒ三－九八七號車輛仍為非被保險車輛。
三、證據：提出相驗屍體證明書、道路交通事故證明書、收據、代位求償同意書、股
    份有限公司變更事項登記卡、存證信函各一件（均影本）等為證，並聲請訊問證
    人蔡立文。
乙、被告方面：
一、聲明：求為判決如主文所示。
二、陳述：
    車號Ｒ三－九八七號車輛固為被告大豐製罐工廠股份有限公司所有，而被告丁○
    ○亦有於八十七年五月十八日四時三十分許，於彰化市○○路○段八五巷十八弄
    六八號處，因駕駛上開車輛壓到何瑞潭，然不知何瑞潭為何會鑽入車底下，且上
    開車輛有投保並交付保費，國華產物保險股份有限公司拒絕承保無理由。
三、證據：提出國華產物保險股份有限公司強制汽車責任保險單二件、保險費收據二
    件、保險卡二件（均影本）等為證。
丙、本院依職權調閱八十八年度交訴字第四十一號刑事卷宗，並向交通部公路局台中
    區監理所彰化監理站調閱Ｒ三－九八七號車輛之車籍資料。
    理      由
一、原告主張被告丁○○於八十七年五月十八日四時三十分許，駕駛被告大豐製罐工
    廠股份有限公司所有之車號Ｒ三－九八七號車輛，於彰化市○○路○段八五巷十
    八弄六八號處未發現車下有人而逕行駛，造成何瑞潭死亡，何瑞潭之繼承人已依
    強制責任保險法自國華產物保險股份有限公司領取特別補償金一百零四萬七千元
    等事實，為被告所不爭執，且有相驗屍體證明書、道路交通事故調查報告表、收
    據、代位求償同意書等件可證，自堪信為真實。
二、原告主張上開車號Ｒ三－九八七號車輛為非被保險車輛，故依強制汽車責任保險
    法第三十八條第一項第二款、第三十九條第二項規定，得向被告求償一百零四萬
    七千元等語，則為被告所否認，並以其有投保等語置辯。經查：被告主張渠等就
    Ｒ三－九八七號車輛有投保汽車強制責任險之事實，業據其提出保險單、保險費
    收據保險卡為證，其上已載明保險期間八十七年五月十六日至八十八年五月十六
    日，辦理保險及收費日期為八十七年五月十六日，原告對於保險單、保險費收據
    及保險卡之真正雖不爭執，惟辯稱：收費之人蔡立文並非國華產物保險股份有限
    公司之職員，國華產物保險股份有限公司收到要保書已是八十七年五月二十二日
    ，事故已經發生，有以存證信函告知被告保險無效等語。按強制汽車責任保險法
    第十七條規定：「除有下列情事之一者外，保險人不得拒絕承保：一、汽車所有
    人未交付保險費者。二、汽車所有人對第十六條所規定之應說明事項不為說明者
    。保險人接到要保書後，應於十日內為承保或拒保之意思表示；逾期未表示者，
    視為同意承保。保險人違反第一項規定而拒絕承保者，其拒保之意思表示不生效
    力。」，原告辯稱國華產物保險股份有限公司收到要保書係在八十七年五月二十
    二日，有拒絕承保等語，並以存證信函為證，惟該存證信函係在八十七年七月間
    所寄發，有該存證信函之戳印可憑，原告為此等拒絕承保之表示，顯然未在收到
    要保書後十日內為之，依同法第十七條第二項規定已視為同意承保，況且本件被
    告亦無同條第一項所示之情形，本件保險契約已有效成立，故原告所稱保險契約
    無效云云，與法有違，自無可採。
三、綜上所述，上開車號Ｒ三－九八七號車輛所投保之強制汽車責任險既已有效成立
    ，已屬被保險車輛，從而原告依據強制汽車責任保險法第三十八條第一項第二款
    、第三十九條第二項之規定，請求被告連帶給付一百零四萬七千元整，及自支付
    命令送達之翌日起至清償日止，按年息百分之五計算之利息，非屬有理，應予駁
    回。原告之訴既經駁回，其假執行之聲請亦失所依據，應併駁回之。
四、本件判決之基礎已臻明確，兩造其於攻擊防禦方法，於判決結果不生影響，無庸
    一一論列，併此敘明。
據上論結，本件原告之訴為無理由，依民事訴訟法第七十八條，判決如主文。
中      華      民      國    八十九    年      七      月    二十七    日
                          台灣彰化地方法院民事第二庭
~B法      官  陳弘仁
右為正本係照原本作成。
如對本判決上訴，應於判決送達後二十日內向本院提出上訴狀。
~B法院書記官  陳瑤芳
中      華      民      國    八十九    年      七      月    二十七    日


司法院資訊處製作；財團法人民間司法改革基金會備份。
